【裁判字號】    94,重訴,960
【裁判日期】    950404
【裁判案由】    侵權行為損害賠償
【裁判全文】
臺灣臺北地方法院民事判決             94年度重訴字第960號
原      告  丙○○○
                        之2
訴訟代理人  乙○○
被      告  甲○○○
上列當事人間侵權行為損害賠償事件，本院於95年3月14日言詞
辯論終結，判決如下：
    主      文
被告應給付原告新台幣參拾柒萬參仟肆佰玖拾肆元及自民國九十
四年四月十三日起至清償日止，按年息百分之五計算之利息。
原告其餘之訴駁回。
訴訟費用由被告負擔百分之三，餘由原告負擔。
本判決於原告以新台幣壹拾貳萬伍仟元供擔保後，得假執行。
原告其餘之假執行聲請駁回。
    事實及理由
一、原告主張：
  (一)緣坐落於台北市○街○段161號7樓之不動產所有權，於民國
    80 年12月23日登記於原告名下。92年初原告有意將系爭房
    地所有權移轉予訴外人乙○○，被告得知後，明知前由訴外
    人台灣房屋仲介股份有限公司代書蘇祥文所代擬之合夥協議
    書（計有1至4點），未獲原告同意及簽署、用印，竟於不詳
    之時、地，委由姓名、年籍均不詳之成年人於前開合夥協議
    書，擅自加註第5、6、7點之內容，以及填入原告之住址、
    身分證字號，並盜用原告之印章，蓋用該印文於前開合夥協
    議書內多處，再偽填日期為81年1月30日，繼而分別於92年2
    月7日、3月13日，以申請書檢附買賣契約書影本及偽造合夥
    協議書影本，連續持向臺北市建成地政事務所請求駁回原告
    分別於92年1月30日、3月12日就前開房、地代理申請辦理贈
    與登記予乙○○案獲准。被告復於92年3月14日，以民事起
    訴狀檢附該偽造合夥協議書影本為該案證物，據以向本院對
    原告提起履行契約之民事訴訟，再於92年4月16日該訴訟進
    行中，向本院提出民事準備書狀，並於該書狀中檢附偽造合
    夥協議書影本為證物。嗣因原告申請系爭房地移轉案遭臺北
    市建成地政事務所駁回，原告於92年3月18日前往臺北市建
    成地政事務所查閱相關地政資料，始悉上情，並提出刑事告
    訴，業經本院判決被告有罪確定。
  (二)被告前開偽造私文書行為，侵害原告之姓名權，爰依民法第
    184條第1項前段、第18條、第19條、第195條第1項、第3項
    規定，請求被告賠償下列金額：(1)財產損害新台幣（下同）
    10萬4494元 (代書費4萬2494元、律師費5萬元、計程車費
    6000元)；(2)慰撫金1300萬元，為此提起本件訴訟，並聲明
    ：(1)被告應給付原告1310萬4494元，以及自94年4月13日起
    至清償日止，按年利率5%計算之利息。(2)原告願供擔保，請
    求准予宣告假執行。
二、被告則以：
  (一)本件依合夥協議書所約定，兩造係合夥出資購買系爭房地，
    是項合夥關係至95年出售系爭房地後，始告結束；而系爭房
    地所有權仍登記於原告名下，原告並未遭受任何損害。況且
    原告於95年1月初將系爭房地出售，原告業已取回其應得1/2
    價款，雙方皆遵合夥協議書之約定，原告並未有任何權益受
    損。
  (二)原告承認被告就系爭房地有出資1/2之事實，被告偽造出資
    1/2之文書，對被告而言未獲有利益，且原告印章不僅用於
    合夥協議書，亦使用於86年的證明書，足見被告無需有偽造
    與事實相契合之行為，因而被告並未偽造合夥協議書。
  (三)92年初原告之子即訴外人乙○○，要求原告將系爭房地所有
    權全部移轉贈與予乙○○，則乙○○涉有不法之侵權行為，
    被告並無不法侵原告之權益。
三、經查被告於92年初偽造原告名義之合夥協議書並行使之，業
    經本院以93年度訴字第59號刑事判決論以連續行使偽造私文
    書罪，而判處被告有期徒刑5月，如易科罰金，以300元折算
    1日，緩刑2年確定，有刑事判決一份附卷可稽。被告雖於本
    院審理時辯稱並未偽造該合夥協議書云云，惟查被告亦自陳
    並未就前揭刑事判決提起上訴（本院卷第75頁反面），足證
    被告所辯，並不足採。
四、按因故意或過失，不法侵害他人之權利者，負損害賠償責任
    ；又不法侵害他人之身體、健康、名譽、自由、信用、隱私
    、貞操，或不法侵害其他人格法益而情節重大者，被害人雖
    非財產上之損害，亦得請求賠償相當之金額，民法第184條
    第1項前段、第195條第1項前段分別定有明文。
  (一)經查被告故意偽造原告名義之合夥協議書，係盜用原告姓名
    ，而使被告自己取得系爭不動產所有權1/2移轉登記之債權
    請求權，衡情為侵害原告之姓名權。且被告並持以向台北市
    建成地政事務所行使，請求駁回原告就系爭不動產辦理贈與
    登記予乙○○之申請，復據以向本院提起民事訴訟，請求原
    告履行該合夥協議書，將系爭不動產所有權應有部分1/2移
    轉登記予被告，有本院92年度訴字第1380號民事判決、台灣
    高等法院92年度上字第1074號和解筆錄影本各一份可證（本
    院卷第36-41頁），係故意不法侵害原告之經濟上利益，則
    揆諸前揭說明，原告自得就其所受之損害，請求被告賠償。
  (二)財產損害部分：
    1.原告主張：被告連續二次向台北市建成地政事務所請求駁
      回原告辦理贈與登記之申請，以致於承辦公務員據以駁回
      原告之登記申請，造成原告無端支出代書費用2萬3494元
      而受有損害，並提出房地產登記費用收據明細表影本一份
      為證（本院卷第63頁），是原告此部分請求，為有理由。
      至於原告所主張之代書費用1萬9千元損害部分，並未提出
      任何單據以資證明，是其此部分請求，並無理由。
    2.原告又主張：被告持前揭偽造之合夥協議書，向本院提起
      民事訴訟請求原告履行契約，以致於原告為維護權利而需
      委任律師，計支出律師費用5萬元而受有損害，並提出台
      北銀行無摺存入收款存根、收據影本各一份為證（本院卷
      第64-65 頁），是原告此部分主張為有理由。
    3.原告另主張：原告前往地政機關調閱資料，並赴派出所、
      警察局、地方法院檢察署及地方法院出庭共30次，每次支
      出計程車費200元，共受有6千元損害云云。惟查原告就此
      並未提出任何單據以資證明，應認為其此部分主張為無理
      由。
    4.原告雖主張共受有財產上損害10萬4494元，惟綜合原告前
      揭陳述，總計僅為9萬8494元，餘6000元部分未據原告說
      明及舉證，亦應認為此部分請求為無理由。
  (二)非財產損害部分：
    原告主張所受精神上損害為1300萬元，本院審酌原告遭親生
    女即被告偽造私文書，以作為爭奪不動產所有權之用途，精
    神必感痛苦；以及原告現年75歲，目前並無工作，而被告為
    大專畢業，名下並無存款、不動產或汽車等情，有本院言詞
    辯論筆錄可稽（本院卷第105頁反面）；又系爭不動產業於
    94年12月22日由原告出賣第三人，約定價金為1100萬元，並
    由兩造均分1/2，有協議書影本一份可按（本院卷第81-82頁
    ）。故本院綜合審酌上開兩造之身分、地位、財力等情狀，
    認為原告所受精神上之損害，以30萬元為適當，其超過此部
    分之主張，為無理由。
五、綜上所述，原告依民法第184條第1項前段、第195條第1項規
    定，請求被告給付37萬3494元，為有理由；超過此部分之請
    求，於法不合，應予駁回。原告陳明願供擔保以代釋明，聲
    請宣告假執行，就其勝訴部分核無不合，爰酌定相當擔保金
    額准許之。至原告敗訴部分，其假執行之聲請即失所附麗，
    應予駁回。
六、訴訟費用負擔之依據：民事訴訟法第79條。
中    華    民    國    95    年    4     月    4     日
                  民事第六庭    法  官  邱  琦
以上正本係照原本作成
如對本判決上訴，須於判決送達後20日內向本院提出上訴狀
中    華    民    國    95    年    4     月    4     日
                                書記官  池東旭


司法院資訊處製作；財團法人民間司法改革基金會備份。
